臺灣板橋地方法院刑事判決　　　　　　　 96年度易字第387號
公　訴　人　臺灣板橋地方法院檢察署檢察官
被　　　告　乙○○
右列被告因違反毒品危害防制條例案件，經檢察官提起公訴 (96
年度毒偵字第318 號、第319 號)， 本院於準備程序進行中，被
告就被訴之事實為有罪之陳述，經告知被告簡式審判程序之旨，
並聽取當事人之意見後，裁定進行簡式審判程序，判決如左：
    主  文
乙○○施用第二級毒品，處有期徒刑柒月。
扣案如附表編號1 、3 所示之物沒收銷燬之、編號2 、4 、5 所
示之物品沒收之。
    事  實
一、乙○○前於民國89年間因施用毒品案件，經本院以89年度毒
    聲字第2760號裁定送觀察、勒戒後，認有繼續施用毒品傾向
    ，本院再以89年度毒聲字第3218號裁定送強制戒治後，已於
    90年5 月15日強制戒治付保護管束執行完畢，並經臺灣板橋
    地方法院檢察署檢察官以91年度戒毒偵字第99號為不起訴處
    分確定在案。其後於95年4 月間，再因施用毒品案件，經本
    院於95年11 月21日，以95年度簡字第6033號判決判處有期
    徒刑5 月確定，於尚未執行之際，仍不知戒絕毒癮，於上開
    強制戒治執行完畢釋放後5 年內，復基於施用第二級毒品之
    犯意，先後於95年11月22日上午7 時許、同年12月4 日晚間
    11時30分許，在其位於臺北縣林口鄉○○路285 號4 樓住宅
    內，以將安非他命置於玻璃球吸食器燒烤吸食之方式，施用
    安非他命各乙次。嗣經警先後於（一）同年11月22日晚間8
    時許，在其上開住處查獲，並扣得其所有供施用所用之如附
    表編號1 、2 所示之物；（二）同年12月5 日下午3 時30分
    許，在其上開住處查獲，並扣得其所有供施用所用之如附表
    編號3至5所示之物。
二、案經臺北縣政府警察局新莊分局先後移送臺灣板橋地方法院
    檢察署檢察官偵查起訴。
    理  由
壹、程序部分：按除被告所犯為死刑、無期徒刑、最輕本刑為三
    年以上有期徒刑之罪或高等法院管轄第一審案件者外，於第
    一次審判期日前之準備程序進行中，被告先就被訴事實為有
    罪之陳述時，審判長得告知被告簡式審判程序之旨，並聽取
    當事人、代理人、辯護人及輔佐人之意見後，裁定進行簡式
    審判程序，刑事訴訟法第273條之1第1項定有明文。經核本
    件被告乙○○所犯係死刑、無期徒刑、最輕本刑為三年以上
    有期徒刑以外之罪，其於準備程序中就被訴事實為有罪之陳
    述，經法官告知簡式審判程序之旨，並聽取公訴人、被告之
    意見後，本院爰依首揭規定，合議裁定由受命法官獨任進行
    簡式審判程序，合先敘明。
貳、實體方面：
一、前開犯罪事實，業據被告乙○○於本院審理中坦承不諱，且
    其先後為警查獲時所採集之尿液，經送台灣檢驗科技股份有
    限公司檢驗結果，確均呈安非他命類類陽性反應，有該公司
    95年12月7 日、12月19日濫用藥物尿液檢驗報告各一份在卷
    足稽，並有扣案如附表所示之物可資佐證；又扣案如附表編
    號1 所示之白色粉末1 包，經檢驗結果確為第二級毒品安非
    他命，驗餘淨重0.1 公克，此亦有台灣檢驗科技股份有限公
    司95年12月6 日濫用藥物檢驗報告1 份附卷足憑，足證被告
    之前開自白核與事實相符，本件事證業臻明確，是被告施用
    第二級毒品安非他命之犯行，洵足認定，應依法論科。
二、又按毒品危害防制條例於92年7 月9 日修正公布，自93年1
    月9 日施行，其中第20條、第23條將施用毒品之刑事處遇程
    序，區分為「初犯」及「5 年內再犯」、「5 年後再犯」，
    依其立法理由之說明：「初犯」，經觀察、勒戒或強制戒治
    後，應為不起訴處分或不付審理之裁定；經觀察、勒戒或強
    制戒治執行完畢釋放後，「5 年內再犯」者，因其再犯率甚
    高，原實施之觀察、勒戒及強制戒治既已無法收其實效，爰
    依法追訴或裁定交付審理。至於經觀察、勒戒或強制戒治執
    行完畢釋放後，「5 年後再犯」者，前所實施之觀察、勒戒
    或強制戒治已足以遮斷其施用毒品之毒癮，為期自新及協助
    其斷除毒癮，仍適用「初犯」規定，先經觀察、勒戒或強制
    戒治之程序。從而依修正後之規定，僅限於「初犯」及「5
    年後再犯」二種情形，始應先經觀察、勒戒或強制戒治程序
    。倘被告於5 年內已再犯，經依法追訴處罰，縱其第3 次（
    或第3 次以上）再度施用毒品之時間，在初犯經觀察、勒戒
    或強制戒治執行完畢釋放5 年以後，已不合於「5 年後再犯
    」之規定，且因已於「5 年內再犯」，顯見其再犯率甚高，
    原實施觀察、勒戒或強制戒治，已無法收其實效，即應依該
    條例第10條處罰，最高法院95年5 月9 日95年度第7 次刑事
    庭會議決定意旨可資參照。被告前於89年間因施用毒品案件
    ，經本院以89年度毒聲字第2760號裁定送觀察、勒戒後，認
    有繼續施用毒品傾向，本院再以89年度毒聲字第3218號裁定
    送強制戒治後，已於90年5 月15日強制戒治付保護管束執行
    完畢，並經臺灣板橋地方法院檢察署檢察官以91年度戒毒偵
    字第99號為不起訴處分確定在案，有臺灣高等法院被告前案
    紀錄表乙紙在卷可稽。足徵被告係於觀察、勒戒執行完畢釋
    放後5 年內已再犯施用毒品罪，經依法追訴處罰，再犯本件
    毒品危害防制條例第10條之罪。本件事證明確，被告犯行洵
    堪認定。
三、核被告所為，係犯毒品危害防制條例第10條第2 項之施用第
    二級毒品罪。又被告因其施用行為，而持有第二級毒品安非
    他命之持有行為，其持有之低度行為應為施用之高度行為所
    吸收，不另論罪。又施用毒品具有成癮性，因此必然是反覆
    為之，且施用行為本身即有反覆為之的性質，故被告連續施
    用第二級毒品安非他命之犯行，在法律評價上應屬於包括一
    罪之習慣犯。爰審酌被告素行非端，前已有施用毒品之前案
    紀錄，竟猶不知遠離毒害，顯然漠視法令之禁制，惟坦承犯
    行之犯後態度，暨其犯罪之動機、目的、所生危害等一切情
    狀，量處如主文所示之刑。又扣案如附表編號3 所示之含有
    安非他命殘渣之殘渣袋，因其袋內所含之安非他命殘渣無從
    與外袋分離，是該安非他命殘渣併同外袋與編號1 所示之第
    一級毒品安非他命，均屬查獲之煙毒，應依毒品危害防制條
    例第18條第1 項前段之規定諭知沒收銷燬；另其餘之扣案物
    品，均係被告所有供本件施用毒品所用之物，為其自承在卷
    ，爰依刑法第38條第1 項第2 款宣告沒收之。
據上論斷，應依刑事訴訟法第273 條之1 第1 項、第299 條第1
項前段，毒品危害防制條例第10條第2 項、第18條第1 項前段，
刑法第11條前段、第38條第1 項第2 款，判決如主文。
本案經檢察官甲○○到庭執行職務。
中　　華　　民　　國　　96　　年　　4 　　月　　18　　日
                  刑事第十二庭      法  官  徐蘭萍
右正本證明與原本無異。
如不服本判決，應於判決送達後十日內，向本院提出上訴狀。
                                    書記官  莊川億
中　　華　　民　　國　　96　　年　　4 　　月　　19　　日
附錄本案論罪科刑法條全文：
毒品危害防制條例第10條
施用第一級毒品者，處 6 月以上 5 年以下有期徒刑。
施用第二級毒品者，處 3 年以下有期徒刑。
毒品危害防制條例第18條
查獲之第一、二級毒品及專供製造或施用第一、二級毒品之器具
，不問屬於犯人與否，均沒收銷燬之；查獲之第三、四級毒品及
製造或施用毒品之器具，無正當理由而擅自持有者，均沒入銷燬
之。但合於醫藥、研究或訓練之用者，得不予銷燬。
前項合於醫藥、研究或訓練用毒品或器具之管理辦法，由法務部
會同行政院衛生署定之。
附表：
┌───┬────────────┬────┬────┐
│ 編號 │     　證物名稱         │  數量  │  備註  │
├───┼────────────┼────┼────┤
│  一  │ 安非他命               │ 1小包  │驗餘淨重│
│      │                        │        │0.1公克 │
├───┼────────────┼────┼────┤
│  二  │ 吸食器                 │ 1組    │        │
├───┼────────────┼────┼────┤
│  三  │ 含有安非他命殘渣之殘渣 │ 1個    │        │
│      │ 袋                     │        │        │
├───┼────────────┼────┼────┤
│  四  │ 吸食器                 │ 1組    │        │
├───┼────────────┼────┼────┤
│  五  │ 玻璃球                 │ 1個    │        │
└───┴────────────┴────┴────┘
